【裁判字號】    98,司財管,34
【裁判日期】    990108
【裁判案由】    指定遺產管理人
【裁判全文】
臺灣臺南地方法院民事裁定            98年度司財管字第34號
聲  請  人  戊○(台灣)商業銀行股份有限公司
                      4樓至1.
法定代理人  乙○○
上列聲請人聲請對被繼承人壬○○選任遺產管理人事件，本院裁
定如下：
    主  文
選任財政部國有財產局臺灣南區辦事處臺南分處為被繼承人壬○
○之遺產管理人。
聲請程序費用新臺幣壹仟元由被繼承人壬○○之遺產負擔。
    理  由
一、按繼承人均拋棄其繼承權者，準用關於無人承認繼承之規定
    ，民法第1176條第6項定有明文。又繼承開始時，繼承人之
    有無不明，而不能依民法第1177條選定遺產管理人時，得由
    利害關係人聲請法院選任之，民法第1178條第2項亦定有明
    文。
二、本件聲請意旨略以：爰聲請人因與華僑商業銀行股份有限公
    司申請合併為存續銀行，業經行政院金融監督管理委員會核
    准在案。查被繼承人壬○○（男，民國○○年○○月○日生，身
    分證統一編號：Ｚ000000000號，98年4月18日死亡，生前最
    後住所：臺南市○○區○○里○○鄰○○街110號）於92年7月
    24日簽訂「貸款增補條款契約書」，向聲請人借款新臺幣(
    下同)2,000,000元，嗣相對人98年4月18日已死亡，而其借
    款於98年3月24日起即未再給付本息，尚積欠1,540 ,658元
    。經查，被繼承人壬○○之繼承人均已拋棄繼承，是聲請人
    爰向法院聲請為被繼承人壬○○指定財政部國有財產局臺灣
    南區辦事處臺南分處為遺產管理人，以保障聲請人之權益等
    語。
三、經查：聲請人主張之前開事實，業據提出被繼承人壬○○除
    戶謄本、繼承系統表、本院98年10月16日南院龍家寅98年度
    繼字第1052號函、貸款契約書、優惠購屋專案貸款增補條款
    契約書、行政院金融監督管理委員會98年10月11日金管銀(
    五)字第09600439221號函、臺北市政府營利事業登記證(以
    上皆為影本)各一件為證。並經本院依職權調閱本院98年度
    繼字第1052號拋棄繼承事件卷宗核閱綦詳，是聲請人之主張
    應足採信。又查被繼承人壬○○死亡後，其法定繼承人皆已
    依法拋棄繼承權經本院准予備查，且未準用民法第1177條之
    規定選定遺產管理人，而被繼承人壬○○為聲請人之債務人
    ，故聲請人以利害關係人之身分聲請選任被繼承人壬○○之
    遺產管理人，核與上開規定並無不合，應予准許。
四、按公示催告期限屆滿，無繼承人承認繼承時，其遺產於清償
    債權，並交付遺贈物後，如有剩餘，歸屬國庫；又按非公用
    國有財產以財政部國有財產局為管理機關，民法第1185條、
    國有財產法第12條分別定有明文。查本件被繼承人壬○○之
    法定繼承人皆已依法拋棄繼承權經本院准予備查，復未準用
    民法第1177條之規定選定遺產管理人，且經本院函詢被繼承
    人壬○○原繼承人即配偶甲○○、兄弟姐妹丁○○○、己○
    ○、辛○○、丙○○○、庚○○等有無擔任被繼承人壬○○
    之遺產管理人之意願，迄今均未回覆本院，足徵被繼承人壬
    ○○之原繼承人對被繼承人壬○○遺產之處置已漠不關心；
    又查被繼承人之遺產，倘無人承認繼承時，將於清償債權，
    交付遺贈物後，歸屬國庫，為使被繼承人壬○○遺產之處置
    順利進行，本院認選任財政部國有財產局臺灣南區辦事處臺
    南分處為被繼承人壬○○之遺產管理人為適當。
五、依非訟事件法第157條、第24條第1項，裁定如主文。
中    華    民    國    99    年    1    月    8    日
                  家事法庭      司法事務官  林可婷
以上正本係照原本作成
如對本裁定抗告須於裁定送達後10日內向本院提出抗告狀
中    華    民    國    99    年    1    月    8    日
                                書記官  陳世明


司法院資訊處製作；財團法人民間司法改革基金會備份。
